【裁判字號】    99,易,61
【裁判日期】    991122
【裁判案由】    賭博
【裁判全文】
臺灣屏東地方法院刑事判決                99年度易字第61號
公  訴  人  臺灣屏東地方法院檢察署檢察官
被      告  尤世榮
選任辯護人  唐小菁律師
上列被告因賭博案件，經檢察官提起公訴（98年度偵字第2534號
），本院判決如下：
    主  文
尤世榮意圖營利，聚眾賭博，處有期徒刑陸月，如易科罰金，以
新臺幣貳仟元折算壹日。
    事  實
一、尤世榮基於圖利聚眾賭博、供給賭場及賭博之集合犯意，自
    民國98年3 月17日起，以不特定人得出入之屏東縣屏東市○
    ○街155 號處所供為經營六合彩賭博，藉此聚集不特定人下
    注簽賭並與之對賭而牟取利益；其賭博方式係由不特定人以
    電話、傳真或親至現場簽注，簽賭方式為核對香港政府發行
    每星期2 、4 、6 開獎之六合彩中獎號碼，予以重新編組後
    之號碼以賭博財物，共分為港號「2 星」每支簽注金新臺幣
    （下同）75元、「3 星」每支簽注金65元、及「台號」每支
    簽注金80元、「特3 尾」每支簽注金65元等4 種，賭客簽中
    者，港號「2 星」可得5700元、「台號」、「特仔尾」分別
    可得數倍不等之彩金，若未中時，則該簽注金額即歸尤世榮
    所有。嗣於98年3 月24日晚間為警查獲。
二、案經屏東縣政府警察局移送臺灣屏東地方法院檢察署檢察官
    偵查起訴。
    理  由
壹、證據能力
一、本件被告尤世榮所為不利於己之陳述，並無出於強暴、脅迫
    、利誘、詐欺、疲勞訊問、違法羈押或其他不正之方法，亦
    非違反法定障礙事由經過期間不得訊問或告知義務之規定而
    為，依刑事訴訟法第156 條第1 項、第158 條之2 規定，應
    認其有證據能力。
二、按搜索，為侵犯人民身體自由、隱私及財產權之行為，故執
    行搜索時，自應遵守刑事訴訟法有關規定，且不得逾越必要
    之程度，始符該法保障人民不受非法及不當搜索之旨；而違
    反法定程序取得之證據，應否予以排除，則應由法院於個案
    審理中，就個人基本人權之保障及社會安全之維護，依比例
    原則及法益權衡原則，予以客觀之判斷。故證據是否違法取
    得與應否予以排除，法院應先為調查（最高法院94年度台上
    字第3833號、第2670號判決參照）。本件被告尤世榮及辯護
    人於本院準備程序中辯稱：98年3 月24日警員持搜索票搜索
    之對象及處所係尤鳳雀及屏東市○○街155 號，而當日警員
    係在該處所外對被告為搜索，並未經過被告同意，且警員自
    行由被告口袋中取得大門遙控器後開啟該處大門而進入，為
    不合法搜索，因此本件所扣得之物品，應無證據能力等語，
    是本件搜索是否違法，因搜索而來之證據是否應予排除，本
    院自應調查。經查：
（一）扣案之傳真機6 台、電話機6 台、計算機6 台、六合彩簽
      單4 卷、倍數表1 卷、電話聯絡單4 張、開獎號碼表1 張
      、記帳單1 本、筆記本1 本等物，係因屏東縣政府警察局
      於98年2 月12日在高雄市前鎮區○○○○街45巷56號查獲
      陳玫旋經營六合彩賭博案，經分析陳玫璇通聯情況，認屏
      東市○○街155 號處所供人經營六合彩賭博，乃向本院聲
      請經核發搜索票，於98年3 月24日下午7 時25分許，在上
      址查獲扣得，是本件應屬有令狀搜索。
（二）又本院核發之98年度聲搜字第214 搜索票記載受搜索人為
      尤鳳雀（被告之女），搜索範圍之處所、身體、電腦記錄
      為「屏東市○○里○○街155 號」、「受搜索人本人」、
      「電腦主機」，應扣押之物為「賭博案件之相關贓證物」
      ，並無得對在前開處所之他人，得為人身搜索之記載（見
      警卷第18頁），是被告並非受搜索人本人，自堪認定。而
      本院勘驗當日警方之搜索錄影光碟，可知當時公民街155
      號鐵捲門拉下，被告在門外經員警壓制並告稱其手斷掉，
      員警仍搜索被告衣褲口袋，取出鐵捲門遙控器並開啟大門
      後，員警出示證件告知係屏東縣政府警察局並有搜索票，
      並於進入該處所2 樓後問被告姓名後提示搜索票，於搜索
      完畢後，把遙控器還被告，將被告送往醫院就醫，有本院
      勘驗筆錄、翻拍照片（見本院卷第81至89、92至108 頁）
      、屏東縣政府警察局不予解送報告書（見警卷第5 頁）可
      稽，足認警員持該搜索票，尚未確認被告是否為該搜索票
      所載之受搜索人以前，即對被告為人身搜索，並扣押被告
      身上所攜帶非屬違禁物之鐵捲門遙控器，開啟大門後搜索
      前開處所，所為已逾越搜索票所記載之搜索範圍，且搜索
      筆錄上並無被告出於自願性同意搜索之記載（見警卷第19
      頁），上開搜索程序違背法令，自屬違法搜索。
（三）刑事訴訟，係以確定國家具體之刑罰權為目的，為保全證
      據並確保刑罰之執行，於訴訟程序之進行，固有許實施強
      制處分之必要，惟強制處分之搜索、扣押，足以侵害個人
      之隱私權及財產權，若為達訴追之目的而漫無限制，許其
      不擇手段為之，於人權之保障，自有未周。故基於維持正
      當法律程序、司法純潔性及抑止違法偵查之原則，實施刑
      事訴訟程序之公務員不得任意違背法定程序實施搜索、扣
      押；至於違法搜索、扣押所取得之證據，若不分情節，一
      概以程序違法為由，否定其證據能力，從究明事實真相之
      角度而言，難謂適當，且若僅因程序上之瑕疵，致使許多
      與事實相符之證據，無例外地被排除而不用，例如案情重
      大，然違背法定程序之情節輕微，若遽捨棄該證據不用，
      被告可能逍遙法外，此與國民感情相悖，難為社會所接受
      ，自有害於審判之公平正義。因此，對於違法搜索、扣押
      所取得之證據，除法律另有規定外，為兼顧程序正義及發
      現實體真實，應由法院於個案審理中，就個人基本人權之
      保障及公共利益之均衡維護，依比例原則及法益權衡原則
      ，予以客觀之判斷，亦即宜就(一)違背法定程序之程度。(二)
      違背法定程序時之主觀意圖（即實施搜索、扣押之公務員
      是否明知違法並故意為之）。(三)違背法定程序時之狀況（
      即程序之違反是否有緊急或不得已之情形）。(四)侵害犯罪
      嫌疑人或被告權益之種類及輕重。(五)犯罪所生之危險或實
      害。(六)禁止使用證據對於預防將來違法取得證據之效果。
      (七)偵審人員如依法定程序，有無發現該證據之必然性。(八)
      證據取得之違法對被告訴訟上防禦不利益之程度等情狀予
      以審酌，以決定應否賦予證據能力（最高法院93年台上字
      第664 號判例參照）。查本件被告於當日因警方對其之壓
      制，受有右鎖骨骨折之傷害，有寶建醫療社團法人寶建醫
      院診斷證明書可稽（見警卷第8 頁），本院審酌本件追訴
      之公共利益，被告如有賭博犯行，其危害社會秩序固非輕
      ，惟警察機關對於非受搜索人之被告為搜索，已然侵害被
      告之自由、健康及隱私權，且警方人員如依法定程序進入
      上開應搜索處所，亦當可發現傳真機、電話機等證物，並
      無急迫之情況，而扣案物如作為證據，對已自白之被告，
      其犯行幾可認定，對於被告訴訟上防禦權之侵害甚大，是
      權衡本案之被告基本人權所受侵害較所欲維護之公共利益
      為重，自不能以被告所犯賭博犯行，逕認上開扣案證物有
      證據能力。
貳、認定犯罪事實之理由及證據：
一、上開犯罪事實，業據被告尤世榮於本院審理時坦承不諱，而
    被告因經營六合彩賭博而使用4 線市內電話，有其以不知情
    之陳慶瑞名義所申請移機於上開處所之4 線市內電話門號（
    0000000 、0000000 、0000000 、0000000 ）足資佐證（見
    本院卷第147 至158 頁），足認被告前揭不利於己之自白確
    與客觀事實相符，其犯行洵堪認定，應依法論科。
二、按刑法第268 條之意圖營利供給賭博場所罪，本不以有形空
    間供公眾出入者為要件；該條所謂「提供賭博場所」，應指
    提供聯繫賭博意思之空間而言；該空間實應包括有形及無形
    者。以當下科技發達之時空觀之，倘經營者以某工具傳達賭
    博訊息，聯繫賭博之意思表示，形同以無形空間供人賭博，
    核亦與刑法第268 條之「提供賭博場所」之意相符。是以傳
    真、電話或電腦網際網路簽注號碼而賭博財物，與親自到場
    簽注而賭博財物，僅行為方式稍有差異，犯罪之可非難性不
    因此受影響（最高法院93年臺非字第214 號判決參照）。又
    所稱「聚眾賭博」，係指聚集不特定人參與賭博之行為，縱
    未於現實上同時糾集多數人於同一處所，而係聚集眾人之財
    物進行賭博者，例如職棒簽賭及六合彩組頭等以電話、傳真
    、電腦網際網路之方式供人簽賭之行為，亦屬之。再刑法第
    268 條之意圖營利供給賭博場所罪及意圖營利聚眾賭博罪，
    雖以行為人主觀上有營利之意圖為其要件，然此犯罪構成要
    件之該當，僅以行為人主觀上有營利之意圖即為已足，不以
    行為人實際上確實因此獲利為必要。是以被告提供、經營賭
    博場所，而與不特定賭客對賭，顯係欲長期提供上開賭博場
    所，聚集不特定賭客對賭，以達獲利之目的，其主觀上有營
    利之意圖甚明。且其在屏東市○○街155 號處所經營簽賭站
    ，接受不特定人進出或以電話、傳真簽注以對賭，已使上開
    處所成為公眾得出入之場所。核被告所為，係犯刑法第266
    條第1 項前段之賭博罪、刑法第268 條前段之意圖營利提供
    賭博場所罪及同條後段之意圖營利聚眾賭博罪。又刑事法若
    干犯罪行為態樣，本質上原具有反覆、延續實行之特徵，立
    法時既予特別歸類，定為犯罪構成要件之行為要素，則行為
    人基於概括之犯意，在密切接近之一定時、地持續實行之複
    次行為，倘依社會通念，於客觀上認為符合一個反覆、延續
    性之行為觀念者，於刑法評價上，即應僅成立一罪。學理上
    所稱「集合犯」之職業性、營業性或收集性等具有重複特質
    之犯罪均屬之，例如經營、從事業務、收集、販賣、製造、
    散布等行為概念者是，有最高法院95年度台上字第1079號判
    決意旨可資參照。而本件被告經營簽賭站，與不特定人賭博
    財物，其等行為本身顯然具有反覆性及延續性之特徵，如將
    其等持續多次行為評價為數罪，顯與禁止刑罰過度評價原則
    相悖。是被告基於營業性，反覆在公眾得出入之場所與不特
    定人對賭、意圖營利供給賭博場所並聚眾賭博行為，應予評
    價為「集合犯」之包括一罪。被告係以一行為而觸犯上開三
    罪名，為想像競合犯，應依刑法第55條規定，從刑度及行為
    較重之意圖營利聚眾賭博罪處斷。爰審酌被告前有賭博前科
    ，仍未悔前愆，復提供場所供人下注簽賭，使參賭之人沉迷
    不可自拔，足以敗壞善良風俗，所為雖不足取；惟兼衡酌被
    告犯後坦承犯行，而此次經營期間僅1 星期即遭查獲，從中
    獲取之利益應甚微等一切情狀，量處如主文所示之刑，並考
    量被告之經濟情況，諭知易科罰金之折算標準。至扣案之物
    經本院認無證據能力，自不予沒收之宣告，附此敘明。
、不另為無罪之諭知：
一、公訴意旨另認為被告連續自90年10月11日起至95年6 月30日
    止，及自95年7 月1 日起至98年3 月14日止共計407 次在上
    址經營六合彩賭博，與不特定賭客對賭之事實，因認被告涉
    犯修正前刑法第268 條之連續意圖營利聚眾賭博罪，及修正
    後之意圖營利聚眾賭博罪共407罪等語。
二、按犯罪事實應依證據認定之，無證據不得認定其犯罪事實。
    又不能證明被告犯罪者，應諭知無罪之判決，刑事訴訟法第
    154 條第2 項、第301 條第1 項分別定有明文。再按，事實
    之認定，應憑證據，如未能發現相當證據，或證據不足以證
    明，自不能以推測或擬制之方法，為裁判基礎；且認定不利
    於被告之事實須依積極證據，苟積極證據不足為不利於被告
    事實之認定時，即應為有利於被告之認定；另認定犯罪事實
    所憑之證據，雖不以直接證據為限，間接證據亦包括在內，
    然無論直接證據或間接證據，其為訴訟上之證明，須於通常
    一般之人均不致有所懷疑，而得確信其為真實之程度者，始
    得據之為有罪之認定，倘其證明尚未達到此一程度，而有合
    理之懷疑存在，無從使事實審法院得有罪之確信時，即應由
    法院為諭知被告無罪之判決，最高法院40年台上字第86號、
    30年上字第816 號、76年台上字第4986號著有判例。復按刑
    事訴訟法第161 條第1 項規定：檢察官就被告犯罪事實，應
    負舉證責任，並指出證明之方法。因此，檢察官對於起訴之
    犯罪事實，應負提出證據及說服之實質舉證責任。倘其所提
    出之證據，不足為被告有罪之積極證明，或其指出證明之方
    法，無從說服法院以形成被告有罪之心證，基於無罪推定之
    原則，自應為被告無罪判決之諭知，最高法院92年台上字第
    128 號判例參照。
三、檢察官認為被告有上開犯行者，係以扣案之被告所有記事本
    記錄自90年10月8 日起之開獎後盈虧，暨扣案之傳真機、電
    話機、計算機、六合彩簽單、倍數表、電話聯絡單、開獎號
    碼表、記帳單等物品，為主要之論據。惟查上開扣案證物，
    係因違法搜索而取得，並無證據能力，業經認定如上，且此
    部分事實，亦為被告所否認，且別無其他證據足以證明被告
    於上開期間有以上開場所經營六合彩賭博與不特定賭客對賭
    之事實，自屬不能證明被告確有公訴人所指上開犯行，揆諸
    上開判例意旨及說明，本應為被告無罪之諭知，惟此部分與
    上開起訴經本院判刑之有罪部分，若成立犯罪，存有集合犯
    之實質上一罪關係，爰不另為無罪判決之諭知。
據上論斷，應依刑事訴訟法第284 條之1 、第299 條第1 項前段
，刑法第268 條、第266 條第1 項前段、第55條、第41條第1 項
前段，刑法施行法第1 條之1 第1 項、第2 項前段，判決如主文
。
本案經檢察官曾士哲到庭執行職務。
中    華    民    國    99    年    11    月    22    日
                  刑事第四庭    法  官  蔡玉雪
以上正本證明與原本無異。
如不服本判決應於收受判決後10日內向本院提出上訴書狀，並應
敘述具體理由；其未敘述上訴理由者，應於上訴期間屆滿後20日
內向本院補提理由書（均須按他造當事人之人數附繕本）「切勿
逕送上級法院」。
中    華    民    國    99    年    11    月    22    日
                                書記官  許倬維
中華民國刑法第268條
意圖營利，供給賭博場所或聚眾賭博者，處3 年以下有期徒刑，
得併科3,000 元以下罰金。
中華民國刑法第266條
在公共場所或公眾得出入之場所賭博財物者，處1,000 元以下罰
金。但以供人暫時娛樂之物為賭者，不在此限。
當場賭博之器具與在賭檯或兌換籌碼處之財物，不問屬於犯人與
否，沒收之。

司法院資訊處製作；財團法人民間司法改革基金會備份。
